---
title: "I. Síntesis de la información"
author: "Javier Blanco"
date: "1/3/2021"
output:
  pdf_document: default
  html_document:
    df_print: paged
---

```{r setup, include=FALSE}
knitr::opts_chunk$set(echo = TRUE)
library(xtable)
```

# Ejercicio I.1.

### El número de crías por camada en una granja porcina para un periodo dado arroja los siguientes resultados: 4, 7, 2, 8, 6, 7, 2, 2, 9, 5, 5, 4, 5, 2, 6, 4, 7, 8, 4, 8. Se pide caracterizar esta distribución de valores de la forma más detallada posible.

### a) *Distribución de frecuencias*

Para trabajar con los datos proporcionados por el enunciado, lo más sencillo es incluirlos en un *vector* y asignar éste a una variable:

```{r}
crias = c(4, 7, 2, 8, 6, 7, 2, 2, 9, 5, 5, 4, 5, 2, 6, 4, 7, 8, 4, 8)
```

El número de **observaciones** ($n$), resulta ser:

```{r}
n = length(crias)
n
```

A partir del vector se puede determinar para cada **valor** ($x_{i}$) su **frecuencia absoluta** ($n_{i}$):

```{r}
ni = table(crias)
ni
```

Teniendo la distribución de frecuencias absolutas, el número de **niveles** ($i$) es fácil de estimar:

```{r}
i = length(ni)
i
```

El vector "crias" se puede codificar como un *factor* al que se le explicite el número de niveles; a pesar de que $i=7$, dado que los valores 1, 3 y 10 no forman parte de la distribución, de cara al cálculo de las frecuencias es interesante que aparezcan reseñados (es decir, pretender que $i=10$):

```{r}
criasFac = factor(crias, levels = 1:10)
```

Si ahora se calcula la distribución de frecuencias absolutas para el factor, se tiene:

```{r}
nj = table(criasFac)
nj
```

Con respecto a las **frecuencias absolutas acumuladas** ($N_{i}$):

```{r}
Ni = cumsum(ni)
Ni

Nj = cumsum(nj)
Nj
```

De la misma manera, se tiene la siguiente distribución de **frecuencias relativas** ($f_{i}$):

```{r}
fi = prop.table(ni)
fi

fj = prop.table(nj)
fj
```

Y con respecto a las **frecuencias relativas acumuladas** ($F_{i}$):

```{r}
Fi = cumsum(fi)
Fi

Fj = cumsum(fj)
Fj
```

Los resultados -para el vector- se pueden presentar de forma resumida en una tabla, construida como *data frame* que agrupe todas las variables que se han definido hasta ahora:

```{r results='asis'}
tablaFrec = 
data.frame(
            ni,
            Ni, 
            as.vector(fi), #Evita que se representen de nuevo los valores
            Fi,
            row.names = NULL
          )

colnames(tablaFrec) = c("$x_{i}$", "$n_{i}$", "$N_{i}$", "$f_{i}$", "$F_{i}$")

print(
        xtable(
                tablaFrec,
                caption = "Distribución de frecuencias",
                align = "cccccc"
              ),
        sanitize.text.function = function(x){x} #Permite aplicar Latex
     )
```

Las distribuciones de frecuencias absolutas y relativas -para el factor- se pueden representar visualmente mediante un diagrama de barras:

```{r}
par(mfrow = c(1, 2)) #Permite representar una gráfica al lado de la otra

barplot(nj, col = "lightblue", main = "Frecuencias absolutas")
barplot(fj, col = "lightblue", main = "Frecuencias relativas")
```

### b) *Medidas centrales*

La **media aritmética** ($\bar{x}$):

```{r}
media = mean(crias)
media
```

La **mediana** ($Me$):

```{r}
mediana = median(crias)
mediana
```

No existe una función en R para calcular la **moda** ($Mo$), sino que se ha de determinar como el valor (o valores, porque en este caso son dos diferentes) cuya frecuencia absoluta es máxima:

```{r}
moda = as.numeric(names(which(ni == max(ni))))  
moda
```

### c) *Medidas de posición*

Para el cálculo de los **cuantiles** resulta interesante, en primer lugar, presentar el vector ordenado, a modo de referencia:

```{r}
criasOrd = sort(crias)
criasOrd
```

De todos los posibles cuantiles, se van a calcular el tercer **cuartil** ($Q_{3}$) y el **percentil** veinte ($P_{20}$):

```{r}
Q3 = quantile(crias, 0.75, type = 2)
Q3

P20 = quantile(crias, 0.20, type = 2)
P20
```

Es sabido que la mediana es el quinto **decil** ($D_{5}$):

```{r}
D5 = quantile(crias, 0.50, type = 2)
D5
```

Que coincide con el cálculo realizado en el apartado anterior.

### d) *Medidas de dispersión*

La **varianza** ($S^{2}$):

```{r}
cuasivar = var(crias)
cuasivar
```

Por defecto, R calcula la cuasivarianza ($S^{2}_{c}$) o varianza corregida, en la que el denominador es $n-1$; para determinar la varianza en sentido estricto (en la que el denominador es simplemente $n$), hay que aplicar un factor corrector, $\frac{n-1}{n}$:

```{r}
k = (n-1)/n

var = cuasivar * k
var
```

La **desviación típica** ($S$):

```{r}
cuasiDT = sd(crias)
cuasiDT
```

De nuevo, R calcula la **cuasidesviación típica** ($S_{c}$); la manera más sencilla de obtener la desviación típica en sentido estricto es determinar la raíz cuadrada de la varianza:

```{r}
DT = sqrt(var)
DT
```

El **rango** ($R$):

```{r}
rango = diff(range(crias)) #Equivale a max(crias) - min(crias)
rango
```

El **rango intercuartílico** ($R_{I}$):

```{r}
rangoInt = IQR(crias, type = 2)
rangoInt
```

El **coeficiente de variación** ($CV$):

```{r}
CV = DT/media
CV
```

### e) *Agrupación por intervalos*

Se determina el número de **intervalos**:

```{r}
k = ceiling(sqrt(n)) #Se redondea hacia arriba
k
```

Y su amplitud:

```{r}
A = rango/k
A
```

Conviene redondear también este valor hacia arriba para evitar que los valores de la distribución se solapen con los extremos de los intervalos:

```{r}
A = 1.5
```

Se establece el extremo inferior del primer intervalo ($L_{1}$) como el valor mínimo de la distribución menos la mitad de la precisión, que en este caso está en las décimas:

```{r}
f = 1/2 * 0.1

L1 = min(crias) - f
L1
```

Y para todos los **extremos de los intervalos** ($L_{i}$) se construye el siguiente vector:

```{r}
L = L1 + A * (0:k)
L
```

La primera marca de clase ($x_{1}$) se puede determinar como el punto medio entre $L_{1}$ y $L_{2}$:

```{r}
x1 = (L[1] + L[2])/2
x1
```

Y de manera análoga a como se hizo con los extremos, se obtienen todas las **marcas de clase** ($x_{i}$):

```{r}
x = x1 + A * (1:k-1)
x
```

R dispone de la siguiente función para agrupar en intervalos (niveles) un vector de datos numéricos:

```{r}
criasInt = 
cut(
      crias, 
      breaks = L, #Extremos de los intervalos 
      #labels = x, #Se podrían usar las marcas de clase como etiquetas
      right = FALSE #Intervalos cerrados por la izquierda
   )
levels(criasInt)
```

Para determinar las frecuencias absolutas y relativas, incluyendo las acumuladas, podemos recurrir a las funciones empleadas anteriormente:

```{r}
ni = table(criasInt)
Ni = cumsum(ni)
fi = prop.table(ni)
Fi = cumsum(fi)
```

La presentación en forma de tabla sería análoga a la ya hecha:

```{r results='asis'}
tablaFrecInt = 
data.frame(
            ni,
            Ni, 
            as.vector(fi), #Evita que se representen de nuevo los intervalos
            Fi,
            row.names = NULL
          )

colnames(tablaFrecInt) = c("$[L_{i}, L_{i+1})$", "$n_{i}$", 
                            "$N_{i}$", "$f_{i}$", "$F_{i}$")

print(
        xtable(
                tablaFrecInt,
                caption = "Distribución de frecuencias agrupando por intervalos",
                align = "cccccc"
              ),
        sanitize.text.function = function(x){x} #Permite aplicar Latex
     )
```

Y para la representación gráfica de las frecuencias de los intervalos se recurre a un histograma -R no permite mostrar las frecuencias relativas como tal con un histograma, por lo que se recurre a un gráfico de barras modificado-:

```{r}
par(mfrow = c(1, 2)) #Permite representar una gráfica al lado de la otra

hist(
      crias, 
      breaks = L, #Extremos de los intervalos
      freq = TRUE, #Frecuencias absolutas
      right = FALSE, #Intervalos cerrados por la izquierda
      xaxt = "n", #Elimina la leyenda del eje X
      xlab = "Intervalos", ylab = "",
      col = "lightblue", 
      main = "Frecuencias absolutas"
    )
axis(1, at = L) #Intervalos como leyenda del eje X

barplot(
          unname(fi), #Elimina las etiquetas
          space = 0, #Elimina el espacio entre barras para simular aspecto de histograma
          xlab = "Marcas de clase", ylab = "",
          col = "lightblue",
          main = "Frecuencias relativas"
       )
axis(1, at = (x - L1) * 2/3, labels = x) #Marcas de clase como leyenda del eje X
```