---
title: "II. Análisis bivariado"
author: "Javier Blanco"
date: "2/4/2021"
output:
  pdf_document: default
  html_document:
    df_print: paged
---

```{r setup, include=FALSE}
knitr::opts_chunk$set(echo = TRUE)
library(xtable)
```

# Ejercicio II.1.

### Se ha clasificado el peso de los huevos, $Y$, de una especie de pez en función del peso de la madre, $X$, como refleja la tabla adjunta, y se pide estimar una serie de características de la distribución.

$X$/$Y$    | [25, 27) | [27, 29) | [29, 31) | [31, 33)
---------- | -------- | -------- | -------- | --------
[500, 550) | 15       | 11       | 18       | 0
[550, 600) | 12       | 14       | 0        | 12
[600, 650) | 0        | 3        | 7        | 18

En primer lugar, se codifica la tabla bidimensional del enunciado; para ello, se combinan dos *vectores* $X$ e $Y$ definidos a su vez como agrupación de *vectores constantes* con las **frecuencias absolutas** $n_{ij}$ de cada **par de valores** $(x_{i}, y_{j})$:

```{r}
Y = c(
      rep("[25, 27)", 15), rep("[27, 29)", 11), rep("[29, 31)", 18), rep("[31, 33)", 0), 
      rep("[25, 27)", 12), rep("[27, 29)", 14), rep("[29, 31)", 0), rep("[31, 33)", 12), 
      rep("[25, 27)", 0), rep("[27, 29)", 3), rep("[29, 31)", 7), rep("[31, 33)", 18)
      )

X = c(
      rep("[500, 550)", 15), rep("[500, 550)", 11), 
      rep("[500, 550)", 18), rep("[500, 550)", 0), 
      rep("[550, 600)", 12), rep("[550, 600)", 14), 
      rep("[550, 600)", 0), rep("[550, 600)", 12), 
      rep("[600, 650)", 0), rep("[600, 650)", 3), 
      rep("[600, 650)", 7), rep("[600, 650)", 18)
      )

tabla2D = table(X, Y)
tabla2D
```

### a) *Distribución del peso del huevo*

Equivale a calcular la **distribución marginal** de $Y$, sus **frecuencias absolutas marginales** $n_{.j}$:

```{r}
n.j = colSums(tabla2D)
n.j
```

Siendo las de $X$ (es decir, la distribución marginal del peso de la madre), $n_{i.}$:

```{r}
ni. = rowSums(tabla2D)
ni.
```

El **número total de observaciones**, $n$ o $n_{..}$:

```{r}
n = sum(tabla2D)
n
```

En conjunto:

```{r}
addmargins(tabla2D)
```


### b) *Distribución del peso de la madre cuando el huevo tiene el suyo comprendido entre 25 y 27*

Se trata de la **distribución condicionada** de $X$ a $Y$ cuando ésta toma valores únicamente en el intervalo [25, 27); es decir, las **frecuencias relativas condicionadas** $f_{i|1}$:

```{r}
fi_1 = prop.table(tabla2D, margin = 2)[ ,1]

fi_1Red = round(fi_1, 2)
fi_1Red
```

Si se calcula para todos los intervalos de peso de los huevos, $f_{i|j}$:

```{r}
fi_j = round(prop.table(tabla2D, margin = 2), 2)
fi_j
```

Y si se quiere calcular la distribución del peso de los huevos condicionada al peso de la madre, $f_{j|i}$:

```{r}
fj_i = round(prop.table(tabla2D, margin = 1), 2)
fj_i
```

### c) *Media, mediana y moda del peso de los huevos*

En primer lugar, se crea un vector con las **marcas de clase**, $y_{j}$:

```{r}
l1 = 25 #Límite inferior del primer intervalo
l2 = 27 #Límite superior del primer intervalo
a = l2 - l1 #Amplitud de los intervalos
s = 4 #Número de intervalos

y1 = (l1 + l2)/2 #Primera marca de clase

yj = y1 + a * (1:s-1)
yj
```

Y a partir de él, las distribuciones marginales de $Y$ y el número total de observaciones, se determina la **media** ($\bar{y}$):

```{r}
media = round(sum(yj * n.j)/n, 2)
media
```

Para determinar la **mediana** ($Me_{y}$), en primer lugar se determina el intervalo de $Y$ cuya **frecuencia relativa acumulada marginal** ($F_{.j}$) es superior a 0,5:

```{r}
F.j = cumsum(n.j/n)

intervalos = names(which(F.j > 0.5)) #Intervalos con F.j superior a 0,5

intMed = intervalos[1] #La mediana se encuentra en el inmediatamente superior
intMed
```

Se toma el extremo inferior de este intervalo:

```{r}
lMed = 29
```

Se determina la **frecuencia absoluta acumulada marginal** ($N_{.j}$) del intervalo anterior:

```{r}
intervalos = names(which(F.j <= 0.5)) #Intervalos con F.j inferior o igual a 0,5

intAnt = intervalos[-1] #Intervalo inmediatamente inferior al que contiene la mediana

N.j = cumsum(n.j)

N.jAnt = N.j[intAnt]
N.jAnt
```

Y la frecuencia absoluta marginal del intervalo que contiene la mediana:

```{r}
N.jMed = n.j[intMed]
N.jMed
```

La mediana se calcula como:

```{r}
mediana = lMed + a * ((n/2 - N.jAnt)/N.jMed)
mediana = as.numeric(mediana)
mediana
```

Con respecto a la **moda**, se puede estimar el **intervalo modal**, aquel con mayor **frecuencia relativa marginal** ($f_{.j}$):

```{r}
f.j = n.j/n

intMod = names(which(f.j == max(f.j)))
intMod
```

### d) *Nivel de representatividad de la media del peso de la madre cuando el huevo está comprendido entre 25 y 27*

En primer lugar, se determinan las **marcas de clase**, pero en este caso para la variable $X$, el peso de la madre ($x_{i}$):

```{r}
l1 = 500 #Límite inferior del primer intervalo
l2 = 550 #Límite superior del primer intervalo
a = l2 - l1 #Amplitud de los intervalos
r = 3 #Número de intervalos

x1 = (l1 + l2)/2 #Primera marca de clase

xi = x1 + a * (1:r-1)
xi
```

A partir de ellas y de las **frecuencias relativas condicionadas** $f_{i|1}$, se puede determinar la **media** ($\bar{x}$) de $X$ en relación al primer intervalo de $Y$:

```{r}
media = sum(xi * fi_1)

mediaRed = round(media, 2)
mediaRed
```

Y a partir de la media se puede calcular la **desviación típica** ($S_{x}$):

```{r}
var = sum(xi^2 * fi_1) - media^2

DT = sqrt(var)

DTRed = round(DT, 2)
DTRed
```

Con ambas, se calcula el **coeficiente de variación** ($CV$), que es el que indica el nivel de representatividad de la media:

```{r}
CV = round(DT/media, 3)
CV
```

### e) *Independencia de las variables*

Se va a estimar a partir del par $(x_{1}, y_{1})$:

```{r}
f11 = tabla2D[1, 1]/n
f1. = ni.[1]/n
f.1 = n.j[1]/n

as.vector(f11 == f1. * f.1)
```

Dado que no se verifica la igualdad, las variables no son independientes.

### f) *Dependencia lineal de las variables*

Se va a estimar a través del **coeficiente de correlación de Pearson** ($r$); en primer lugar, se calculan las varianzas de ambas variables:

```{r}
fi. = ni./n #Frecuencias relativas marginales de x

mediaX = sum(xi * fi.)

varX = sum(xi^2 * fi.) - mediaX^2

varXRed = round(varX, 2)
varXRed
```

```{r}
f.j = n.j/n #Frecuencias relativas marginales de y

mediaY = sum(yj * f.j)

varY = sum(yj^2 * f.j) - mediaY^2

varYRed = round(varY, 2)
varYRed
```

En segundo lugar, la **covarianza** ($S_{XY}$):

```{r}
a = (yj * rep(xi[1], 4) * tabla2D[1, ])/n  
b = (yj * rep(xi[2], 4) * tabla2D[2, ])/n 
c = (yj * rep(xi[3], 4) * tabla2D[3, ])/n
a
covar = sum(a, b, c) - (mediaX * mediaY)

covarRed = round(covar, 2)
covarRed
```

Y, finalmente, el coeficiente:

```{r}
r = round(covar/sqrt(varX * varY), 2)
r
```