---
title: "III. Ajuste y regresión bidimensional"
author: "Javier Blanco"
date: "19/4/2021"
output: pdf_document
---

```{r setup, include=FALSE}
knitr::opts_chunk$set(echo = TRUE)
library(xtable)
```

# Ejercicio III.1

### Dada la distribución bidimensional de la tabla adjunta, determinar la recta de ajuste de Y en función de X y la bondad de dicho ajuste.

$X$ | 1 | 2 | 3 | 4  | 5  | 6
----| - | - | - | -- | -- | -- 
$Y$ | 2 | 5 | 9 | 13 | 17 | 21

En primer lugar, se construyen sendos vectores con los datos del enunciado, que representan a la **variable independiente** $X$ y a la **dependiente** $Y$:

```{r}
x = c(1, 2, 3, 4, 5, 6)
y = c(2, 5, 9, 13, 17, 21)
```

Los **coeficientes** de la **recta de regresión** de $Y$ en función de $X$ se calculan de la siguiente manera:

```{r}
coeficientes = lm(y~x)
coeficientes
```

Siendo *x* la pendiente e *intercept* el punto de corte del eje de ordenadas, de manera que $y = 3,86\cdot x - 2,33$.

La bondad del ajuste, calculada a través del **coeficiente de determinación** $R^{2}$:

```{r}
r_dos = summary(coeficientes)$r.squared

r_dos_red = round(r_dos, 3)
r_dos_red
```

Que indica que el ajuste es excelente.

Si se representa gráficamente el conjunto:

```{r}
plot(x, y, main = "Ajuste por mínimos cuadrados", xlab = "X", ylab = "Y")
abline(coeficientes, col = "purple") #Recta de regresión
```

