---
title: "IV. Combinatoria"
author: "Javier Blanco"
date: "24/5/2021"
output: pdf_document
---

```{r setup, include=FALSE}
knitr::opts_chunk$set(echo = TRUE)
library(gtools)
```

# Ejercicio IV.1

### En un instituto, los alumnos de segundo de bachillerato deciden realizar un sorteo para el viaje de fin de curso; para numerar las papeletas, utilizan únicamente los dígitos 1, 2, 3, 4 y 5. Cuántas papeletas distintas de cuatro dígitos podrán vender si:

### a) *Los cuatros dígitos son distintos*

Se trata de una **variación sin repetición**:

```{r}
m = length(c(1, 2, 3, 4, 5)) #Dígitos posibles
n = 4 #Dígitos por papeleta

variacion_sin = nrow(permutations(m, n, repeats.allowed = FALSE))
variacion_sin
```

### b) *Pueden aparecer dígitos repetidos*

Se trata de una **variación con repetición**:

```{r}
variacion_con = nrow(permutations(m, n, repeats.allowed = TRUE))
variacion_con
```

### c) *Aparecen tres unos y un cinco*

Se trata de una **permutación con repetición**; se define la siguiente función:

```{r}
permutacion_con = function(n, a1, a2) 
{
  return(factorial(n)/(factorial(a1) * factorial(a2)))
}

a1 = 3 #Tres unos
a2 = 1 #Un cinco
n = a1 + a2

permutacion_con(n, a1, a2)
```

### d) *Sólo se utilizan los dígitos 2, 3, 4 y 5 sin repetir ninguno*

Se trata de una **permutación sin repetición**:

```{r}
m = length(c(2, 3, 4, 5)) #Dígitos posibles

permutacion_sin = factorial(m)
permutacion_sin
```

### e) *Sólo se utilizan los dígitos 2, 3, 4 y 5 pero se pueden repetir*

Se trata de una **variación con repetición**:

```{r}
variacion_con = nrow(permutations(m, m, repeats.allowed = TRUE))
variacion_con
```

### f) *No se tiene en cuenta el orden, pero los dígitos son distintos*

Se trata de una **combinación sin repetición**:

```{r}
m = length(c(1, 2, 3, 4, 5)) #Dígitos posibles
n = 4 #Dígitos por papeleta

combinacion_sin = nrow(combinations(m, n, repeats.allowed = FALSE))
combinacion_sin
```

### g) *No se tiene en cuenta el orden, pero los dígitos pueden estar repetidos*

Se trata de una **combinación con repetición**:

```{r}
combinacion_con = nrow(combinations(m, n, repeats.allowed = TRUE))
combinacion_con
```