---
title: "V. Probabilidad"
author: "Javier Blanco"
date: "15/6/2021"
output: pdf_document
---

```{r setup, include=FALSE}
knitr::opts_chunk$set(echo = TRUE)
```

# Ejercicio V.3

### Para un sistema de alarma, la probabilidad de que funcione en caso de peligro es de 0,95, mientras que la de que funcione por error -sin que haya peligro- es de 0,03. Si la probabilidad de que haya peligro es de 0,1:

### a) *Calcular el porcentaje de veces en las que, habiendo funcionado la alarma, no hubiese realmente peligro*

Se define un **suceso** $P$, que haya peligro, y su **complementario**, $\bar{P}$, que no lo haya, cuyas **probabilidades** son, respectivamente, $P(P)$ y $P(\bar{P})$:

```{r}
pP = 0.1

pNoP = 1 - pP
pNoP
```

Por otro lado, también se puede definir $F$, que la alarma funcione, y $\bar{F}$, que no funcione, de manera que se tienen las siguientes **probabilidades condicionadas**:

$P(F|P)$ y $P(\bar{F}|P)$:

```{r}
pFdadoP = 0.95

pNoFdadoP = 1 - pFdadoP
pNoFdadoP
```

Y $P(F|\bar{P})$ y $P(\bar{F}|\bar{P})$:

```{r}
pFdadoNoP = 0.03

pNoFdadoNoP = 1 - pFdadoNoP
pNoFdadoNoP
```

Lo que se pide es otra probabilidad condicionada, que se puede determinar a través del **teorema de Bayes** y de la **probabilidad total**; para ello, se define la siguiente función:

```{r}
bayes = function(probabilidades)
{
  pImpar = probabilidades[seq(1, length(probabilidades), 2)] #Probabilidad total
  pPar = probabilidades[seq(2, length(probabilidades), 2)]
  
  denominador = sum(pImpar * pPar)
  numerador = probabilidades[1] * probabilidades[2]

  return(numerador/denominador)
}
```

Para hacer uso de esta función, en primer lugar se ha de definir un vector que incluya todas las probabilidades necesarias y en el orden apropiado (los elementos que formen parte del numerador de la fórmula de Bayes, en primer lugar; el orden de los demás da igual mientras estén agrupados dos a dos de forma correcta):

```{r}
probabilidades = c(pFdadoNoP, pNoP, pFdadoP, pP)
```

Así, $P(\bar{P}|F)$, en tanto por ciento, resulta ser:

```{r}
pNoPdadoF = bayes(probabilidades)

pNoPdadoFporc = round(pNoPdadoF * 100, 2)
pNoPdadoFporc
```

### b) *Hallar la probabilidad de que haya peligro y la alarma no funcione*

Se trata de la probabilidad de la **intersección** entre ambos sucesos, $P(P\cap\bar{F})$, que por la definición de probabilidad condicionada resulta ser -en tanto por ciento-:

```{r}
pPyNoF = pNoFdadoP * pP

pPyNoFporc = round(pPyNoF * 100, 2)
pPyNoFporc
```


### c) *Calcular la probabilidad de que, no habiendo funcionado la alarma, haya peligro*

Es decir, $P(P|\bar{F})$; de nuevo, por el teorema de Bayes y en tanto por ciento:

```{r}
probabilidades = c(pNoFdadoP, pP, pNoFdadoNoP, pNoP)

pPdadoNoF = bayes(probabilidades)

pPdadoNoFporc = round(pPdadoNoF * 100, 2)
pPdadoNoFporc
```