---
title: "VI. Variable aleatoria"
author: "Javier Blanco"
date: "27/7/2021"
output: pdf_document
---

```{r setup, include=FALSE}
knitr::opts_chunk$set(echo = TRUE)
library(Ryacas)
library(Deriv)
```

# Ejercicio VI.1.

### La función de distribución asociada a la producción de una máquina, en miles de unidades, es la siguiente:

$$
F(x)= 
\left\{ 
  \begin{array}{lcc}
       0 &   si  & x < 0 \\
    \\ x\cdot(2-x) &  si & 0 \leq x \leq 1 \\
    \\ 1 &  si  & x > 1
  \end{array}
\right.
$$

### a) *Representarla gráficamente*

```{r}
x = seq(0, 1, length = 1000) #Secuencia de 1.000 puntos entre 0 y 1

plot(
      x, 2*x-x^2, #F(x) entre 0 y 1
      type = "l", #Representación de tipo línea
      main = "Función de distribución",
      ylab = "F(x)",
      xlab = "x",
      lwd = 1, #Grosor
      xlim = c(-0.5, 1.5), #Ampliación de los ejes
      ylim = c(-0.25, 1.25)
    )

lines(c(-1, 0), c(0 ,0), lwd = 1) #F(x) para valores menores de 0
lines(c(1, 2), c(1 ,1), lwd = 1) #F(x) para valores mayores de 1

points(0, 0, pch = 19) #Puntos de transición
points(1, 1, pch = 19)

text(0, 0, labels = "(0, 0)", pos = 1)
text(1, 1, labels = "(1, 1)", pos = 3)
```


### b) *Calcular y representar la función de densidad*

Por derivación:

```{r}
Fx0 = expression(0) #F(x) para valores menores de 0
Deriv(Fx0)

Fx01 = expression(2*x-x^2) #F(x) entre 0 y 1
Deriv(Fx01)

Fx1 = expression(1) #F(x) para valores mayores de 1
Deriv(Fx1)
```

Con lo cual:

$$
f(x)= 
\left\{ 
  \begin{array}{lcc}
       2-2\cdot x &  si & 0 \leq x \leq 1 \\
    \\ 0 &  si & resto
  \end{array}
\right.
$$

Gráficamente:

```{r}
x = seq(0, 1, length = 1000) #Secuencia de 1.000 puntos entre 0 y 1

plot(
      x, 2-2*x, #f(x) entre 0 y 1
      type = "l", #Representación de tipo línea
      main = "Función de densidad", 
      ylab = "f(x)", 
      xlab = "x",
      lwd = 1, #Grosor
      xlim = c(-0.5, 1.5), #Ampliación de los ejes
      ylim = c(-0.5, 2.5)
    )

lines(c(-1, 0), c(0 ,0), lwd = 1) #f(x) para valores menores de 0
lines(c(1, 2), c(0, 0), lwd = 1) #f(x) para valores mayores de 1

points(0, 0, pch = 1) #Puntos de transición
points(0, 2, pch = 19)
points(1, 0, pch = 19)

text(0, 0, labels = "(0, 0)", pos = 1)
text(0, 2, labels = "(0, 2)", pos = 3)
text(1, 0, labels = "(1, 0)", pos = 1)
```


### c) *Obtener la media y la varianza de la producción*

La media viene dada por la esperanza matemática:

```{r}
E = (integrate(function(x) x * (2-2*x), lower = 0, upper = 1)$value)

media = round(E * 1000, 2)
media
```

La varianza se puede calcular a partir de la esperanza:

```{r}
EX2 = (integrate(function(x) x^2 * (2-2*x), lower = 0, upper = 1)$value)

var = round((EX2 - E^2) * 1000, 2)
var
```


### d) *¿Cuál es la probabilidad de que la producción sea inferior a 500 unidades? ¿Y superior a 250?*

A partir de la función de densidad:

```{r}
pXlte500 = (integrate(function(x) 2-2*x, lower = 0, upper = 0.5)$value)

pXlte500Red = round(pXlte500, 2)
pXlte500Red

pXgt250 = 1 - (integrate(function(x) 2-2*x, lower = 0, upper = 0.25)$value)

pXgt250Red = round(pXgt250, 2)
pXgt250Red
```

