---
title: "VII. Modelos probabilísticos"
author: "Javier Blanco"
date: "6/8/2021"
output: pdf_document
---

```{r setup, include=FALSE}
knitr::opts_chunk$set(echo = TRUE)
```

# Ejercicio VII.1

### En una población de animales, se sabe que el 60 % son machos. Si se toma una muestra de 10 individuos, ¿cuál es la probabilidad de que 7 sean hembras?

Mediante la función de cuantía de la binomial (para un tamaño unidad, $n=1$, equivale a una bernoulli), se puede determinar la probabilidad ($q$) de que un individuo tomado al azar sea hembra ($Y=0$) sabiendo que el 60 % son machos ($p=0,6$):

```{r}
Y = 0
n = 1
p = 0.6 

q = dbinom(Y, size = n, prob = p)
q
```

De esta manera, la probabilidad, en tanto por ciento, de que en la muestra del enunciado ($n=10$) haya siete hembras ($X=7$) es:

```{r}
X = 7
n = 10

p7 = dbinom(X, size = n, prob = q)

p7_porc = round(p7 * 100, 2)
p7_porc
```

A continuación se representan la función de cuantía y la distribución de una $B(10, 0,4)$:

```{r}
par(mfrow = c(1,2)) #Dos gráficos en una sola fila

plot(
      x = c(0:10),
      y = dbinom(c(0:10), size = n, prob = q),
      main = "Función de cuantía",
      ylab = "f(x)",
      xlab = "X",
      xlim = c(-1, 11) #Ampliación del eje x
    )

curve(
        pbinom(x, size = n, prob = q),
        main="Función de distribución",
        ylab = "F(x)",
        xlab = "X",
        xlim=c(-1, 11) #Ampliación del eje x
      )
```

# Ejercicio VII.2

### El número medio de vehículos por minuto que llegan a una gasolinera es igual a dos.

### a) *¿Cuál es la probabilidad de que en un minuto lleguen cinco vehículos?*

Se trata de un proceso de Poisson con $\lambda = 2$ y soporte (temporal) unitario; por tanto, la probabilidad en tanto por ciento de que $X=5$ es:

```{r}
X = 5
lambda = 2
t = 1

p5 = dpois(X, lambda * t)

p5_porc = round(p5 * 100, 2)
p5_porc
```


### b) *¿Cuál es la probabilidad de que en cinco minutos no llegue ninguno?*

La unidad de soporte cambia de 1 a 5; por tanto, la probabilidad en tanto por ciento de que $Y=0$ es:

```{r}
Y = 0
t = 5

p0 = dpois(Y, lambda * t)

p0_porc = round(p0 * 100, 4)
p0_porc
```

# Ejercicio VII.3

### Con los datos del anterior ejercicio, y suponiendo que acaba de llegar un vehículo, calcular la probabilidad de que transcurran más de cinco minutos hasta que aparezca el siguiente.

se define una variable aleatoria continua $Z$ *tiempo transcurrido entre la llegada de dos coches* que sigue una distribución exponencial con $\lambda = 2$ (dado que el número medio de vehículos sigue siendo el especificado en el anterior ejercicio).

Así, la probabilidad de que $Z$ tome un valor igual o menor a cinco es:

```{r}
Z = 5

pZlte5 = pexp(Z, lambda)
pZlte5
```

Pero como en realidad se pide que el tiempo transcurrido sea superior a cinco:

```{r}
pZgt5 = 1 - pZlte5
pZgt5
```

Que en tanto por ciento equivale al valor obtenido en el segundo apartado del anterior ejercicio:

```{r}
pZgt5_porc = round(pZgt5 * 100, 4)
pZgt5_porc
```