---
title: "VIII. Inferencia estadística"
author: "Javier Blanco"
date: "23/9/2021"
output: pdf_document
---

```{r setup, include=FALSE}
knitr::opts_chunk$set(echo = TRUE)
```

# Ejercicio VIII.2

### Se quiere realizar un estudio sobre el tiempo semanal dedicado a la lectura en una población de 1.000 habitantes, caracterizada por la siguiente tabla, en la que $i$ son los grupos de edad, $f{i}$ la frecuencia relativa de cada grupo y $\sigma{i}$ su desviación típica.

$i$ | $Edades$ | $f{i}$ | $\sigma{i}$
----| -------- | ------ | -----------
1   | < 18     | 0,25   | 0,10
2   | 19 - 35  | 0,40   | 0,30
3   | 36 - 55  | 0,20   | 0,50
4   | > 55     | 0,15   | 0,10

Se ha de realizar un muestreo estratificado mediante afijación óptima para un tamaño muestral de 100; la asignación de unidades por grupo de edad es la siguiente:

```{r}
n = 100

fi = c(0.25, 0.4, 0.2, 0.15)
si = c(0.1, 0.3, 0.5, 0.1)

n1 = n * ((fi[1] * si[1])/sum(fi * si))

n1_red = round(n1, 0)
n1_red

n2 = n * ((fi[2] * si[2])/sum(fi * si))

n2_red = round(n2, 0)
n2_red

n3 = n * ((fi[3] * si[3])/sum(fi * si))

n3_red = round(n3, 0)
n3_red

n4 = n * ((fi[4] * si[4])/sum(fi * si))

n4_red = round(n4, 0)
n4_red
```

