---
title: "IX. Estimación puntual"
author: "Javier Blanco"
date: "2/11/2021"
output: pdf_document
---

```{r setup, include=FALSE}
knitr::opts_chunk$set(echo = TRUE)
```

# Ejercicio IX.1

### Al lanzar un dado se obtiene el espacio equiprobable $S=\{1,2,3,4,5,6\}$. Si $X$ es la VA “doble del número obtenido”, la distribución de probabilidad resulta ser:

$x_{i}$ | $p(x_{i})$ 
------- | ---------- 
2       | 1/6     
4       | 1/6   
6       | 1/6   
8       | 1/6      
10      | 1/6 
12      | 1/6 

### a) *Calcular la media aritmética*

Se define un vector con los valores a modo de progresión aritmética:

```{r}
xi = seq(2, 12, 2)
xi
```

Cuya longitud es:

```{r}
n = length(xi)
n
```

Y un vector constante para las probabilidades:

```{r}
pxi = rep(1/6, n)
pxi
```

Se comprueba que la suma de las probabilidades da uno:

```{r}
p = sum(pxi)
p
```

La media resulta ser:

```{r}
mu = sum(xi * pxi)
mu
```


### b) *Calcular la varianza*

```{r}
sigmaDos = sum(xi^2 * pxi) - mu^2

sigmaDosRed = round(sigmaDos, 2)
sigmaDosRed
```
