---
title: "XII. Contrastes no paramétricos"
author: "Javier Blanco"
date: "28/3/2022"
output: pdf_document
---

```{r setup, include=FALSE}
knitr::opts_chunk$set(echo = TRUE)
library(xtable)
library(BSDA)
```

# Ejercicio XII.1

### Se desea contrastar la hipótesis de normalidad de una población de la cual se ha extraído la siguiente muestra: 12,3; 11,0; 10,7; 12,4; 11,7; 13,1; 9,9; 12,6; 11,8; 10,2 y 10,5.

Se toma un nivel de significación, $\alpha$, del 5 %:

```{r}
alfa = 0.05
```

En primer lugar, se define un vector con la muestra:

```{r}
muestra = c(12.3, 11.0, 10.7, 12.4, 11.7, 13.1, 9.9, 12.6, 11.8, 10.2, 10.5)
```

Para aplicar el contraste de Shapiro-Wilk se necesita, en primer lugar, determinar el tamaño muestral:

```{r}
n = length(muestra)
```

Para $n = `r n`$, los valores tabulados de Shapiro-Wilk -obtenidos a partir de la tabla correspondiente- resultan ser los siguientes:

```{r}
coeficientes = c(0.5601, 0.3315, 0.2260, 0.1429, 0.0695)
```

Se calcula asimismo la mediana de la muestra:

```{r}
mediana = median(muestra)
mediana
```

Se parte el vector muestral en dos subvectores, uno que contenga los valores superiores a la mediana y otro con los inferiores, y se ordenan de manera inversa para posteriormente poder calcular las diferencias entre los pares de valores que equidistan entre sí:

```{r}
submuestra1 = sort(muestra[muestra > mediana], decreasing = TRUE)

submuestra2 = sort(muestra[muestra < mediana])

diferencias = submuestra1 - submuestra2
```

Las diferencias se multiplican por los coeficientes para obtener los valores que, sumados, proporcionan el numerador del estadístico experimental de Shapiro-Wilk:

```{r}
sumandos = diferencias * coeficientes
```

Todas estas variables se pueden presentar de forma resumida en una tabla, construida como marco de datos, para facilitar su visualización:

```{r results='asis'}
tablaResumen = 
data.frame(
            submuestra1,
            submuestra2, 
            diferencias,
            coeficientes,
            sumandos,
            row.names = NULL
           )

colnames(tablaResumen) = c("$x_{n-i+1}$", "$x_{i}$", "$x_{n-i+1} - x_{i}$", 
                            "$a_{n-i+i}$", "$(x_{n-i+1} - x_{i})(a_{n-i+i})$")

print(
       xtable(
               tablaResumen,
               caption = "Tabla de Shapiro-Wilk",
               align = "cccccc"
              ),
       sanitize.text.function = function(x){x} #Permite aplicar Latex
      )
```

Se calcula el valor del estadístico experimental, $W_{exp}$:

```{r}
Wexp = sum(sumandos)^2/((n-1)*var(muestra))
Wexp
```

Si se consulta en la tabla correspondiente, el valor crítico para un nivel de significación del 5 %, $W_{11; 0,05}$, resulta ser:

```{r}
Wc = 0.85
```

Dado que $W_{exp} > W_{n, \alpha}$, no se cae en la región crítica y se puede asumir la hipótesis de que la población tiene una estructura normal:

```{r}
Wexp > Wc
```

Por otro lado, R dispone de una manera automática de realizar el contraste de Shapiro-Wilk:

```{r}
shapiro.test(muestra)
```

Con la que también se comprueba que no se puede rechazar $H_{0}$:

```{r}
Wexp = shapiro.test(muestra)$statistic #Estadístico

Wexp > Wc

p = shapiro.test(muestra)$p.value #p-valor

p > alfa
```

# Ejercicio XII.2

### Se desea contrastar si la mediana de la población de la cual se ha extraído la siguiente MAS vale 5: 4, 5, 6, 5, 3, 4, 2, 7, 6, 5, 4, 3, 8, 8, 9, 4, 6, 7, 2, 5, 6.

Se plantea el siguiente contraste T de Wilcoxon:

$$
\left\{
  \begin{array}{ll} 
    H_{0}: Me = 5 \\
    H_{1}: Me \ne 5
  \end{array}
\right.
$$

Se supone un nivel de significación, $\alpha$, del 5 %:

```{r}
alfa = 0.05
me0 = 5
```

Como es habitual, se define un vector con la muestra:

```{r}
muestra = c(4, 5, 6, 5, 3, 4, 2, 7, 6, 5, 4, 3, 8, 8, 9, 4, 6, 7, 2, 5, 6)
```

Si se comprueba el valor de la mediana muestral:

```{r}
mediana = median(muestra)
mediana
```

Se observa que coincide con el valor utilizado como hipótesis nula, $Me_{0} = `r me0`$.

En primer lugar, se calculan las diferencias entre cada elemento de la muestra y la mediana hipotética, $x_{i}-Me_{0}$:

```{r}
diferencias = muestra - me0
diferencias
```

A continuación, se eliminan las diferencias nulas, se obtiene el valor absoluto de las restantes y se las ordena en orden ascendente:

```{r}
absolutas = sort(abs(diferencias[diferencias != 0]))
absolutas
```

Se determinan los valores únicos para, a partir de ellos, estimar cuales son los rangos promedio que les corresponden:

```{r}
unicos = as.numeric(levels(factor(absolutas)))
unicos

rangos = sapply(unicos, function(unico) mean(which(absolutas == unico))) 
#Calcula la media de los índices que ocupan los valores de "absolutas"
#para cada valor "unico" (media de los unos, de los doses, etc.)
rangos
```

Se define la siguiente función, que permite calcular los sumatorios de los rangos promedio en función del signo del valor de las diferencias:

```{r}
estadistico = function(diferencias, rangos) #Vector con diferencias - o + (nunca ambas)
{
  lista = c()
  
  for(diferencia in diferencias)
  {
    for(rango in rangos)
    {
      if(abs(diferencia) == which(rangos == rango)) 
      {
        lista = c(lista, rango)
      } 
    }
  }
  #Cada diferencia (en valor absoluto) sirve de índice para el rango (si es un 1, se
  #añade un 4,5 a la lista, si es un 2, un 10,5, etc.)
  sumatorio = sum(lista)
  
  return(sumatorio)
}
```

Si se parte el vector muestral en dos subvectores, uno con los valores negativos y otro con los positivos, se pueden obtener los dos posibles valores, $T^{-}$ y $T^{+}$, del estadístico experimental, $T_{exp}$:

```{r}
diferenciasNeg = diferencias[diferencias < 0]
diferenciasPos = diferencias[diferencias > 0]

Tneg = estadistico(diferenciasNeg, rangos)
Tneg

Tpos = estadistico(diferenciasPos, rangos)
Tpos
```

En principio, el valor de $T_{exp}$ sería el mínimo entre $T^{-}$ y $T^{+}$:

```{r}
Texp = min(Tneg, Tpos)
Texp
```

Finalmente, se calcula el número de diferencias no nulas, $n'$:

```{r}
n = length(absolutas)
n
```

Si se consulta en la tabla correspondiente, el valor crítico para un nivel de significación del 5 %, $T_{`r n`; 0,05}$, resulta ser:

```{r}
Tc = 41
```

Dado que $T_{exp} > T_{c}$, no se cae en la región crítica y por tanto no se puede rechazar $H_{0}$:

```{r}
Texp > Tc
```

R dispone de una manera automatizada de realizar el contraste T de Wilcoxon:

```{r}
wilcox.test(
              muestra, 
              mu = me0, #Se denomina mu pero hace referencia a la mediana
              correct = FALSE,
              exact = FALSE
           ) 
```

Se puede ver que el estadístico experimental según R coincide con $T^{+}$ en vez de con $T^{-}$, que es el valor más pequeño de los dos. 

En cualquier caso, se comprueba que no se puede rechazar $H_{0}$:

```{r}
Texp = wilcox.test(muestra, mu = me0, correct = FALSE, exact = FALSE)$statistic 

Texp > Tc

p = wilcox.test(muestra, mu = me0, correct = FALSE, exact = FALSE)$p.value

p > alfa
```

